【裁判字號】    89,易,4565
【裁判日期】    891228
【裁判案由】    詐欺
【裁判全文】
臺灣板橋地方法院刑事判決                        八十九年度易字第四五六五號
    公  訴  人  臺灣板橋地方法院檢察署檢察官
    被      告  甲○○
右列被告因詐欺案件，經檢察官提起公訴（八十九年度偵字第一五六六二號），本院
判決如左：
    主  文
甲○○無罪。
    理  由
一、公訴意旨詳如起訴書所載（如附件）。
二、按犯罪事實應依證據認定之，無證據不得推定其犯罪事實。又不能證明被告犯罪
    者，應諭知無罪之判決，刑事訴訟法第一百五十四條、第三百零一條第一項前段
    分別定有明文。訊據被告甲○○堅決否認右揭犯行，辯稱：伊並無詐欺之意思，
    因為請款後約隔二、三個月才拿到款項，回去匯算始發現給付超過所請領之款項
    ，之後就主動聯絡凱撒大飯店新竹分公司（下稱凱撒公司）要還錢，當初凱撒公
    司聯絡我，我並不知道，知道後就主動找凱撒公司還錢，現已還了三分之二之款
    項，現並繼續承包凱撒公司之工程等語。經查，凱撒公司確先開好票據，而於八
    十八年一月八日交付被告，距離被告請款已一、二個多月，且發覺有誤聯絡被告
    時，被告暫停業，無法聯絡到被告，已據告訴人公司之代理人莊志成於本院開庭
    時自承無訛，另本件工程先給付部分訂金，於完工後再請領餘款，被告請領時復
    又係開立三張發票，金額、日期也不同，於事隔多日後，收到款項於匯算後，始
    查悉款項是否相符，與常情並無違背，被告所辯：回去匯算後始查知有溢領款項
    ，應堪採信。再查，刑法第三百三十九條第一項所稱之詐術，固不以積極之作為
    為限，即利用他人之錯誤而使其為財物之交付，亦不失為詐欺，惟單純事實之緘
    默，雖有時足使他人陷於錯誤，亦不得遽認其負法律上告知義務而論以詐欺罪。
    此種不作為欺罔，一般應以有無告知義務為準，而此告知義務，必須在對方發生
    錯誤之前即已有之，亦即，須因其不告知以致生錯誤者，始足當之。本件被告請
    款後並未馬上取得款項，而於事隔一ˋ二個多月始取得票據二張，再該二張票據
    凱撒公司是自己作業錯誤，將先前所收到請款之發票重新作內部請款作業，已據
    告訴人公司自承在卷（見八十八年度偵字第二二四九五號卷第十六頁），顯非因
    被告之不告知以致發生錯誤，自難以被告單純緘默之狀態，推定被告利用他人錯
    誤而施用詐術。且被告事後發覺亦與告訴人公司達成和解，陸續償還溢領之金額
    ，並經告訴人公司代理人自承在卷，是本件純顯係民事債務糾葛，其行為實與詐
    欺之構成要件有別。此外，復查無其他積極證據足資證明被告犯罪，揆諸前揭說
    明，自應為被告無罪之諭知。
三、據上論斷，應依刑事訴訟法第三百零一條第一項前段判決如主文。
本案經檢察官曾文鐘到庭執行職務
中      華      民      國    八十九    年     十二     月    二十八    日
                                  臺灣板橋地方法院刑事第四庭
      法    官    徐  子  涵
右正本證明與原本無異。
如不服本判決，應於判決送達後十日內向本院提出上訴狀。
                                       書 記 官    彭  麗  紅
中      華      民      國      八十九      年    十二    月   三十     日


司法院資訊處製作；財團法人民間司法改革基金會備份。
